臺灣高雄地方法院刑事判決　　　　　　　　　　　 九十三年度簡上字第五三五號
　　上　訴　人　乙○○
　　即　被　告
　　選任辯護人　莊孝襄律師
右上訴人因偽造文書案件，不服臺灣高雄地方法院高雄簡易庭九十三年度簡字第二○
九九號中華民國九十三年六月二十九日第一審判決（簡易判決處刑聲請書案號：臺灣
高雄地方法院檢察署九十二年度偵字第一六九八二號、九十二年度偵字第二五二一○
號），提起上訴，本院判決如左：
    主  文
上訴駁回。
    事  實
一、乙○○與鍾雪菁（經原審判處有期徒刑三月、緩刑二年確定）、甲○（經原審判
    處有期徒刑四月確定），共同基於偽造私文書及行使偽造私文書之概括犯意聯絡
    ，於民國九十二年三月三十一日二十二時許，丁○○、甲○夫婦共同持變造之丙○○身分證影本一枚（係丁○○於九十二年三月間，在高雄市○○路、十全路口
    之跳蚤市場拾獲，所涉侵占遺失物罪，已於丁○○部分判決確定，丁○○拾獲時
    該身分證影本上之照片已非丙○○本人，乙○○、鍾雪菁及甲○均不知該影本曾
    遭變造﹚，前往設於高雄市新興區○○○路一○七之一號『大澧電信有限公司』
    （下稱大灃公司。負責人：乙○○）、『神灃電信工程有限公司』（下稱神灃公
    司。負責人：郭瓊蓮）辦理行動電話（含門號、ＳＩＭ卡）時，上開公司實際經
    營者乙○○經由甲○告知，明知該身分證影本係撿拾而來，亦知鍾雪菁並非丙○○本人，為擴展業績，竟未依正常程序要求丁○○提出身分證正本以供核對，即
    同意丁○○以丙○○名義，向大灃公司申請遠傳電信股份有限公司﹙下稱遠傳公
    司﹚行動電話門號0000000000號；向神灃公司申請和信電訊股份有限
    公司﹙下稱和信公司﹚行動電話門號0000000000號。又達成謀議後，
    乙○○即委由不知情之妻董美麗，先就鍾雪菁提供之基本資料，分別填載於一式
    四張之遠傳公司行動電話暨網際網路服務申請書、和信公司行動電話服務申請書
    等私文書上，復將變造身分證影本正、反面黏貼於前開申請書上，再由丁○○各
    於申請書上偽造『丙○○』署名、指印（每份申請書均一式四張，每張均偽造署
    名、指印各一枚，是每份申請書各偽造署名、指印四枚），而共同連續偽造私文
    書；嗣乙○○旋將申請書分別傳輸至遠傳公司、和信公司，申請行動電話（含門
    號、ＳＩＭ卡），而共同連續行使偽造私文書，均足生損害於丙○○本人及遠傳
    公司、和信公司。之後，鍾雪菁、甲○因犯罪頓覺心虛，故未向乙○○領取行動
    電話（含門號、ＳＩＭ卡），而丙○○於接獲遠傳公司門號開通確認書後，發現
    遭人冒名申用行動電話，乃報警循線查獲上情。
二、案經高雄市政府警察局三民第一分局（聲請簡易判決處刑書誤載三民第二分局）
    報告臺灣高雄地方法院檢察署檢察官聲請簡易判決處刑。
    理  由
一、訊據被告乙○○否認有何共同連續偽造私文書、行使偽造私文書之犯行，辯稱：
    伊不知丁○○以撿拾之身分證影本辦理行動電話，因丁○○以身分證影本申請，
    伊覺得不像本人，故保留門號，請丁○○隔日提出身分證正本，再給門號等語。
    經查：
  (一)丁○○、甲○夫婦於九十二年三月三十一日二十二時許，持變造之丙○○身分證
    影本一枚，前往高雄市新興區○○○路一○七之一號，以丙○○名義，向大灃公
    司申請遠傳公司行動電話門號0000000000號；向神灃公司申請和信公
    司行動電話門號0000000000號，被告並委由不知情之妻董美麗，先就
    鍾雪菁提供之基本資料，分別填載於一式四張之遠傳公司行動電話暨網際網路服
    務申請書、和信公司行動電話服務申請書等私文書上，復將變造身分證影本正、
    反面黏貼於前開申請書上，再由丁○○各於申請書上偽造『丙○○』署名、指印
    （每份申請書均一式四張，每張均偽造署名、指印各一枚，是每份申請書各偽造
    署名、指印四枚），嗣乙○○旋將申請書分別傳輸至遠傳公司、和信公司，申請
    行動電話（含門號、ＳＩＭ卡）等情，業據被告供述在卷（詳本院卷第二十五頁
    第八行以下之不爭執事項），並經證人丁○○、甲○、丙○○及董美麗分別於警
    訊、偵查、原審及本院審理時證陳明確（詳警訊卷第一頁至第三頁、第十三頁至
    第十五頁、第十七頁至第二十三頁；九十二年度偵字第一六九八二號卷第六頁至
    第十二頁；九十二年度偵字第二五二一○號卷第十頁、第十七頁至第十九頁；本
    院卷第四十頁至四十三頁、第六十一頁至第六十七頁），並有遠傳公司行動電話
    暨網際網路服務申請書、和信公司行動電話服務申請書附警訊卷可參（詳警訊卷
    第二十七頁、第二十八頁）。是上開事實，堪以認定。【證人丁○○、甲○、丙○○、董美麗警訊筆錄及前開申請書部分，被告均不爭執其證據能力。詳本院卷
    第三十八頁倒數第三行以下。】
  (二)又證人甲○於偵查及本院審理中證陳：經由小楊介紹而認識被告，陪同丁○○辦
    理手機時，是被告承辦，當時曾告知被告帶去之人為其太太（指丁○○），並告
    知檢到身分證，是否可辦手機，被告應該知道丁○○持撿到之身分證辦理手機；
    當天曾向被告表示丙○○之身分證係其太太撿到，可否以趙女名義申請手機，被
    告表示可以，因被告知情，故才同意以影本申請，被告並未要求隔天帶身分證正
    本核對等語（詳本院卷第六十二頁第五行以下及倒數第二行以下、第六十四頁第
    七行以下；九十二年度偵字第二五二一○號卷第十八頁第五行至第十二行、第十
    九頁第十行以下）。另證人丁○○亦於偵查及本院審理中證陳：被告知道伊非趙
    女本人，亦未要求第二天持身分證正本核對；被告認識伊，但不知姓名，只知道
    其不是丙○○，不是身分證上之本人（詳九十二年度偵字第一六九八二卷第十頁
    背面；本院卷第六十六頁倒數第一行、第六十七頁第五行）。因客戶辦理行動電
    話時，須核對身分證正本，再回傳電信公司等情，已據被告自承在卷（詳九十二
    年度偵字第一六九八二號卷第七頁背面第九行、本院卷第七十二頁倒數第五行以
    下），則甲○、丁○○既持丙○○身分證影本辦理，已不符正常程序，被告明知
    如此，竟同意辦理，已非無疑；況若如被告所辯，其已查覺身分證照片與丁○○
    本人不像，並要求隔日再持身分證正本核對，在其商店已至打烊時間，且鐵捲門
    已拉下三分之一之際（詳警訊卷第十頁倒數第二行），本件申請案仍須隔日核對
    身分證正本後方能確定，為何不待隔日再行受理，反開啟鐵捲門，同意由丁○○
    入內申請，並填寫資料，亦有可疑；再者，如被告確有保留門號、請丁○○隔日
    提出身分證正本之行為，為何於丁○○嗣後均未依約提出身分證正本，仍傳輸資
    料向遠傳公司、和信公司取得行動電話，益徵被告所辯，不可採信。基於被告辯
    詞存有不合理之處；並參以對照丁○○照片、變造身分證上之照片（詳警訊卷第
    二十五頁、第二十七頁），實有明顯之差異，而變造身分證雖屬影本，但其上相
    片並非模糊不清，應可辨識等情，被告辯稱不知丁○○並非丙○○本人，實難採
    信。是本院認證人丁○○、甲○之證詞，應可採信；至被告所辯，則與事實不符
    。從而，本件事證明確，被告共同連續偽造私文書、行使偽造私文書之犯行，應
    堪以認定。
二、核被告所為，係犯刑法第二百十六條、第二百十條之行使偽造私文書罪。又被告
    與甲○、丁○○間就上開行使偽造私文書之犯行，有犯意之聯絡及行為之分擔，
    均為共同正犯。共犯丁○○偽造署押及指印之行為，係偽造私文書之部分行為，
    又其偽造私文書後，復持以行使，該偽造之低度行為應為行使之高度行為所吸收
    ，均不另論罪。另被告與共犯甲○、丁○○先後二次行使偽造私文書之犯行，時
    間緊接，方法相同，觸犯構成要件相同之罪名，顯係基於概括之犯意為之，為連
    續犯，均應依刑法第五十六條之規定論以一罪，並加重其刑。
三、原審因依刑法第二十八條、第五十六條、第二百十六條、第二百十條、第四十一
    條第一項前段、罰金罰鍰提高標準條例第二條之規定，並審酌被告為貪圖利益，
    而冒用被害人丙○○之名義申請行動電話，惡性非輕，且尚未據以撥打電話而獲
    取不法利益，損害尚非重大等一切情狀，量處被告有期徒刑三月，並諭知易科罰
    金之折算標準。又說明(一)偽造丙○○名義之遠傳公司行動電話暨網際網路服務申
    請書、和信公司行動電話服務申請書客戶留存聯共二紙，業經共犯丁○○取得保
    存，且係供共同行使偽造私文書所用之物，雖並未扣案，惟無證據證明業已滅失
    ，爰均依刑法第三十八條第一項第二款規定宣告沒收之。至其上偽造之「丙○○
    」署名二枚及指印二枚，已連同客戶留存聯沒收，而不另為沒收之諭知；(二)上開
    二家公司之公司留存聯、代理商留存聯及經銷商留存聯上申請人簽章欄偽造之「
    丙○○」署名及指印各六枚，應依刑法第二百十九條規定，不問屬於犯人與否，
    均併予沒收；而偽造之上開二家公司之公司留存聯、代理商留存聯及經銷商留存
    聯六紙，雖為被告等犯罪所用之物，但或已分別由遠傳電信股份有限公司及和信
    電訊股份有限公司收執編為檔案資料，或屬大灃公司、神灃公司所有，非被告所
    有，爰均不另為沒收之諭知。經核認事用法尚無不合，量刑亦稱妥適，被告上訴
    意旨，猶執前詞，否認犯罪，指摘原判決不當，為無理由，應予駁回。
四、又因單純冒名申請門號，其設定費係行為人自繳（或行動電話公司專案免費提供
    ），行動電話若亦係行為人自行購置，支付設定費以取得門號卡（即ＳＩＭ卡）
    ，屬對價相當之有償行為（或電話公司本即預定免費提供），是在其尚未持以撥
    打前，尚難認已有施用詐術或實施不正方法之著手行為。因本件申請之行動電話
   門號尚未遭撥打，被告應無詐欺犯行，附此敘明。
據上論斷，應依刑事訴訟法第四百五十五條之一第三項、第三百六十八條，判決如主
文。
中      華      民      國    九十三    年    十一      月    三十      日
                                   臺灣高雄地方法院刑事第一庭
                                       審判長法  官  裕斗
                                             法  官  曾鴻文
                                             法  官  方百正
右正本證明與原本無異。
不得上訴。
                                             書記官  郭素蓉
中    華    民    國      九十三      年      十二      月      一      日
附錄本判決論罪科刑法條全文：
刑法第二百十條
偽造、變造私文書，足以生損害於公眾或他人者，處五年以下有期徒刑。
刑法第二百十六條
行使第二百十條至第二百十五條之文書者，依偽造、變造文書或登載不實事項或使登
載不實事項之規定處斷。
